臺灣臺中地方法院刑事判決　　　　　　　　　　　　九十一年度訴字第一一六五號
　　公　訴　人　臺灣臺中地方法院檢察署檢察官
　　被　　　告　丙○○
右列被告因業務侵占案件，經檢察官提起公訴（九十一年度偵字第二八四八號），本
院判決如左：
    主  文
丙○○連續意圖為自己不法之所有，而侵占對於業務上所持有之物，處有期徒刑捌月
。
    事  實
一、丙○○自民國八十七年二月二十八日起，任職於芳鄰公寓大廈管理維護股份有限
    公司（以下簡稱芳鄰公司），於八十八年五月一日起被芳鄰公司派駐在臺中市○
    ○街「大官邸大樓」擔任夜間守衛，後於九十年七月一日起由芳鄰公司改任為「
    大官邸大樓管理委員會」之總幹事，負責收取大官邸大樓住戶之各項費用，為從
    事業務之人。詎其竟基於意圖為自己不法所有之概括犯意，自九十年七月間某日
    起至同年九月六日離職日止，趁任職總幹事之機會，連續多次將如附表一所示其
    業務上持有之代收上址大樓住戶所繳交之管理費及其他費用，合計新臺幣（下同
    ）十四萬八千九百十七元，以變易持有為所有之意思，予以侵占入己。嗣於九十
    年九月六日，為芳鄰公司察覺，陳輝宗並簽立切結書、本票各一紙。
二、案經芳鄰公司訴由臺灣臺中地方法院檢察署檢察官偵查起訴。
    理  由
一、訊據被告丙○○固坦承有於右揭時、地任職於告訴人芳鄰公司並擔任「大官邸大
    樓管理委員會」之總幹事之事實不諱，然矢口否認涉有何業務侵占犯行，辯稱：
    伊並未侵占公司款項，代收之管理費、修理費是放在辦公桌裡，後來就不見，並
    未向芳鄰公司、警方或住戶報告云云。惟查：
  (一)右揭犯罪事實，業據告訴代理人戊○○即告訴人芳鄰公司副理於警詢、偵查中及
    本院調查時指訴綦詳，且被告於事發後親筆書寫之切結書影本及本票影本各一紙
    ，以表明被告侵占「大官邸大樓管理委員會」如附表一編號一至七所示之費用等
    情，有該切結書及本票各一紙附卷可稽，另被告在寫予告訴代理人之書信中記載
    「請加乙筆：宏海機械停車位電眼換新ＮＴ＄３０００－」，亦顯示被告侵占附
    表一編號八款項情事，有該紙書信影本附卷可證，並有宏海有限公司請款單影本
    一紙、大官邸大樓管理委員會支出憑單影本二紙、存款憑條十五紙在卷可憑，足
    見被告確有於右揭時、地侵占附表一所示各筆款項之事實。被告於本院審理時辯
    稱：遺失之金額只有十三萬五千元云云，顯與上開卷存事證不符，且被告空言抗
    辯金額不符，卻又未能指明係何筆金額以供本院查核，要非可採。
  (二)又被告辯稱將代收住戶之管理費及資源回收費用辦公桌內云云，惟被告寫給其同
    事「紋雀」之便條載明：「資源回收、管理費，除零錢３５７（元）外，另１０
    ８０００（元）想想，放此不妥。吾暫攜回存放，週一再拿來」等字詞，顯示被
    告將代收住戶之管理費及資源回收費帶走，與被告所辯放於辦公桌後來不見云云
    不符，有該紙便條在卷可稽，益見該筆金錢確係被告所據為己有，而非遭竊。再
    者，若如被告所辯稱代收之管理費、修理費係放在辦公桌裡，後來就不見云云，
    為何被告不立即向芳鄰公司、警方或住戶報告，以表明自己立場？是被告所辯，
    顯與常情不符，並無可採。
  (三)至被告簽立切結書及本票之原因，被告先於偵查中辯稱：如果伊說這些錢是被偷
    的，可能影響整個公司的團隊運作，才決定要負責云云，後於本院調查時改稱：
    是受芳鄰公司經理甲○○威脅才簽立云云。被告供詞前後不一，已非無疑，且若
被告係因被他人威脅才簽立切結書及本票，此一有利於被告本身之說詞，為何不
    在偵查中即向檢察官言明？又被告辯稱芳鄰公司經理甲○○以「你是不是在跟權
    威挑戰」一詞威脅被告，然證人甲○○已於本院調查時否認有說上述言詞，且以
    被告彰化高中畢業之教育程度，應可理解切結書所寫內容及其後所應負之民刑事
    責任，怎會因「你是不是在跟權威挑戰」一句話就簽立切結書及本票，徒使自己
    負擔民刑事訴訟之不利益；再者，「你是不是在跟權威挑戰」這句話依常情並不
    會使人喪失自由意思，均顯見被告係在自由意思下簽立切結書及本票甚明，是其
    上開置辯，顯係臨訟飾卸之詞，委不足採。
  (四)又被告辯稱：若伊有侵占事實，「大官邸大樓管理委員會」豈會再找伊擔任警衛
    一職，又豈會讓伊事後住進大官邸社區云云，然「大官邸大樓管理委員會」對被
    告因前揭侵占事實遭芳鄰公司免職乙節並無所悉等情，業據證人乙○○即「大官
    邸大樓管理委員會」主委、證人丁○○即「大官邸大樓管理委員會」副主委證述
    明確，是被告上揭置辯要難解其侵占之犯行。
  (五)綜上，本案事證明確，被告犯行洵堪認定，應依法論科。
二、核被告所為，係犯刑法第三百三十六條第二項之業務侵占罪。被告先後多次侵占
    犯行，時間緊接，方法相同，觸犯構成要件相同之罪，顯係基於概括犯意為之，
    為連續犯，依刑法第五十六條之規定，以一罪論，並加重其刑。爰審酌被告之素
    行良好無前案紀錄，有臺灣高等法院被告全國前案紀錄表及臺灣臺中地方法院檢
    察署刑案資料查註紀錄表在卷可查，暨其犯罪之動機、目的、手段，所侵占款項
    金額等一切情狀，量處如主文所示之刑，以示懲儆。
三、至公訴意旨認被告利用擔任「大官邸大樓管理委員會」總幹事一職，將附表二所
    示兩筆款項以變易持有為所有之意思，予以侵占入己，而認此部分被告亦涉有刑
    法第三百三十六條第二項業務侵占罪嫌等語。按事實之認定，應憑證據，如未能
    發現相當證據，或證據不足以證明，自不能以推測或擬制之方法，以為裁判基礎
    ；又認定不利於被告之事實，須依積極證據，苟積極證據不足為不利於被告事實
    之認定時，即應為有利於被告之認定，更不必有何有利之證據，最高法院四十年
    臺上字第八六號、三十年上字第八一六號著有判例可稽。查公訴人以資源回收應
    付明細表一紙、卡片遙控器申請表各二紙為被告侵占附表二兩筆款項之論據，然
    上開資料僅能證明被告有收取附表二兩筆款項，尚難直接推論被告有變易持有為
    所有之意思，予以侵占入己之行為，且被告所立之切結書及寫予告訴代理人之書
    信中均未包含此兩筆款項，是此部分難認被告有業務侵占犯行。此外，本院復查
    無其他積極證據足資證明被告有公訴人此部分所指之犯行，則此部分犯罪應屬不
    能證明，本應為無罪判決之諭知，惟此部分與揭論罪科刑部分有連續犯之裁判上
    一罪關係，爰不另為無罪之諭知，附此敘明。
據上論斷，應依刑事訴訟法第二百九十九條第一項前段，刑法第五十六條、第三百三
十六條第二項，罰金罰鍰提高標準條例第一條前段，判決如主文。
本案經檢察官洪瑞芬到庭執行職務
中      華      民      國      九十一    年      八    月      十三    日
                                臺灣臺中地方法院刑事第一庭
                                    審判長法  官  林  清  鈞
                                          法  官  鄭  文  祺
                                          法  官  黃  裕  仁
右正本證明與原本無異。
如不服本判決，應於送達後十日內向本院提出上訴狀（須附繕本），上訴於臺灣高等
法院臺中分院。
                        書記官
中      華      民      國      九十一    年      八    月      十三    日
附錄本案論罪科刑法條全文
刑法第三百三十六條：
對於業務上所持有之物，犯前條第一項之罪者，處六月以上五年以下有期徒刑，得併
科三千元以下罰金。
附表：
┌──┬───────┬───────┐
│編號│項目          │金額（元）    │
├──┼───────┼───────┤
│一  │資源回收金    │５６１４      │
├──┼───────┼───────┤
│二  │雜項收入      │６１５３      │
├──┼───────┼───────┤
│三  │八月份管理費  │９６５９０    │
├──┼───────┼───────┤
│四  │零用金        │１０４００    │
├──┼───────┼───────┤
│五  │環保回收金    │５０００      │
├──┼───────┼───────┤
│六  │九月份管理費  │１６６６０    │
├──┼───────┼───────┤
│七  │泛洋泳券      │５５００      │
├──┼───────┼───────┤
│八  │住戶車位維修費│３０００      │
└──┴───────┴───────┘
附表二
┌──┬───────┬───────┐
│一  │環保發放金    │４０００      │
├──┼───────┼───────┤
│二  │住戶購刷卡費用│８００        │
└──┴───────┴───────┘
